臺灣臺中地方法院交通事件裁定　　　 100年度交聲字第1894號
　　　　　　　　　　　　　　　　　 100年度交聲字第1895號
原處分機關　交通部公路總局臺中區監理所臺中市監理站
異　議　人
即受處分人　沈揚軒
上列異議人即受處分人因違反道路交通管理處罰條例之聲明異議
事件，對於交通部公路總局臺中區監理所臺中市監理站民國 100
年6月27日所為之處分（裁監稽違字第裁61-B00000000、61-612A
00038號裁決書），聲明異議，本院裁定如下：
    主  文
異議均駁回。
    理  由
一、原處分機關交通部公路總局臺中區監理所臺中市監理站原處
    分意旨略以：(一)受處分人沈揚軒於民國100年4月15日上午10
    時45分許，騎乘名下所有車牌號碼 ND-77號大型重機車（下
    稱上開機車），在高雄市岡山區○○○道交岔口南下處，因
    「號牌不依指定位置懸掛（號牌上掀）」之違規，為高雄市
    政府警察局交通警察大隊第二中隊機動分隊員警以高市警交
    字第 B00000000號違反道路交通管理事件通知單逕行舉發。
    (二)受處分所有上開機車，因「該車不依限期於100年4月17日
    參加定期（臨時）檢驗」之違規，經本站於100年5月24日以
    中監中字第 612A00038號違反道路交通管理事件通知單逕行
    舉發。受處分人於100年 6月27日至站簽收前揭2件裁決書，
    原處分機關分別就(一)違規案，以裁監稽違字第裁61-B000000
    00裁決書，依違反道路交通管理處罰條例第12條第1項第7款
    、第2項規定，處罰鍰新臺幣（下同）5,400元，吊銷汽車牌
    照；就(二)違規案，以裁監稽違字第裁61-612A00038號裁決書
    ，依違反道路交通管理處罰條例第17條第 1項規定，處罰鍰
    1,000 元，並自100年11月17日起註銷汽車牌照等語。
二、本件異議人即受處分人聲明異議意旨略以：受處分人經民眾
    以行車紀錄器檢舉告發有號牌上掀之違規，因行車紀錄器通
    常用來把關犯罪事故等需求所開發，鏡頭多半都是採用廣角
    鏡頭，甚至是魚眼鏡頭，都會導致畫面產生變形，照片比例
    與真實會有出入，不具公信力。且受處分人所有上開機車懸
    掛車牌高度也與一般市售機車有所差異，市售機車車牌懸掛
    高度為 20-40公分之間，受處分人之上開機車號牌懸掛高度
    為 65-85公分之間，此相對高度也致使拍攝後所觀看牌照角
    度的不同。由受處分人從不同高度自行模擬之照片顯示，均
    可清楚的辨識車牌，而無民眾檢舉號牌上掀達無法辨識之程
    度，而本次違規行為也應由檢警單位現場實際判別，而非經
    由一般民眾持未經檢驗合格行車紀錄器所翻拍之模糊照片予
    以開罰。又因對本案提出申訴，而無法於規定時間（100年5
    月17日）內驗車，導致產生 612A00038號驗車逾期之罰單，
    一併聲明異議等語。
三、原處分機關所為裁監稽違字第裁61-B00000000號「號牌不依
    指定位置懸掛」處分之認定：
  (一)按汽車號牌懸掛位置，除原設有固定位置外，應依下列規定
    懸掛固定：三機器腳踏車及拖車號牌每車 1面，應正面懸掛
    於車輛後端之明顯適當位置；汽車已領有號牌而不依指定位
    置懸掛者，處汽車所有人3,600元以上 10,800元以下罰鍰，
    並禁止其行駛；上開違規之牌照吊銷之，道路交通安全規則
    第11條第1項第3款、道路交通管理處罰條例第12條第1項第7
    款、第2項後段分別定有明文。
  (二)受處分人沈揚軒於100年4月15日上午10時45分許，騎乘名下
    所有上開機車，在高雄市岡山區○○○道交岔口南下處，因
    「號牌不依指定位置懸掛（號牌上掀）」之違規，經民眾錄
    影採證後，檢具錄影搜證資料向高雄市政府警察局交通警察
    大隊檢舉，經員警查證屬實，依違反道路交通管理處罰條例
    第12條第1項第7款規定，以高市警交字第 B00000000號違反
    道路交通管理事件通知單逕行舉發，嗣經原處分機關據以裁
    罰等情，有檢舉錄影光碟、翻拍照片、高雄市警察局高市警
    交字第 B00000000號舉發違反道路交通管理事件通知單、交
    通部公路總局臺中區監理所臺中市監理站裁監稽違字第裁61
    -B00000000 號裁決書、高雄市政府警察局交通警察大隊100
    年6月3日高市警交執字第1000022 319號函各1紙在卷可稽。
    受處分人雖以前詞置辯，惟查：
  1.按對於違反道路交通管理處罰條例之行為，民眾得敘明違規
    事實或檢具違規證據資料，向公路主管或警察機關檢舉，經
    查證屬實者，應即舉發，道路交通管理處罰條例第7條之1定
    有明文。核該條文之立法目的在於因警力有限及民眾取巧違
    規成性，為交通秩序混亂原因之一，民眾如能利用適當管道
    檢舉交通違規，除可彌補警力之不足外，亦將產生極大之嚇
    阻效果。是一般民眾見有違規事件，皆可敘明違規事實或檢
    具違規證據資料，向公路主管或警察機關檢舉，經查屬實者
    ，應即舉發之。而本件違規係由民眾提供科學儀器取得之攝
    影證據資料向高雄市政府警察局交通警察大隊檢舉，經查證
    屬實後製單舉發，有前揭原舉發單位函文1件附卷可佐，已
    符合前開規定，是本件縱係遭民眾拍照檢舉，然經舉發機關
    查證屬實，認定有違反道路交通管理處罰條例之行為，即應
    依法舉發，並無違誤，受處分人執以本件違規須由員警當場
    實際判別，方得開罰云云，容有誤會，尚無可採。又經本院
    職權勘驗採證光碟內容及檢視採證照片顯示，緊鄰受處分人
    車輛旁尚停有另台重機車，該車輛停放位置前後距離與受處
    分人相差無幾，從後方視之可明顯清晰辨識該後車號牌為「
    RC -77」號，其號牌數字、字母並無特別變形，而使人誤認
    為其他數字或字母之情形，堪認本件絕非因攝影設備問題致
    採證照片上所示違規車輛之車牌字號無法辨識，應無疑義，
    是受處分人所辯因採證儀器採用鏡頭之特殊設計，導致照片
    模糊變形，缺乏公信力云云，容係其個人主觀臆測之意見，
    復未提出其他有利證據供本院審酌，其所辯自不足遽採。況
    遍觀全卷，並無任何資料顯示本件檢舉蒐證光碟有何造假不
    實之處，本院自得以此作為受處分人是否構成本件違規之認
    定依據。
  2.次按汽車號牌制度建立之緣由，非單純用以貫徹主管機關之
    車籍管理；其於交通違規或事故發生時，亦可便於相關單位
    發現違規或肇事之車輛駕駛人並予以究責，而具有辨識路上
    行駛中車輛之特定功效，對於道路交通安全之管理、維護，
    自屬重要；故為加強主管機關對於道路交通管理之有效性，
    及利於其他用路人對於車輛之識別並藉此保障渠等之行車安
    全等目的，立法者方以前揭規定課以汽車所有人必須依法懸
    掛汽車號牌之作為義務。而汽車所有人有無依前揭規定懸掛
    車牌，又以其是否按道路交通安全規則第11條所規定之將汽
    車號牌懸掛於車輛前後端之「明顯適當位置」並保持其「清
    晰明確無任何不能辨識牌號之情形」為斷。由此可知，機車
    號牌之懸掛，當非僅懸掛於機車後端為已足，尚須其懸掛之
    角度、幅度，於該車輛行進中可達令用路人易於辨識該牌號
    之程度時，方符上揭規定意旨所指之「明顯適當位置」。依
    前揭採證光碟內容及照片可見，檢舉民眾所駕駛車輛緊鄰違
    規車輛後方停等紅燈，畫面中除顯示前方車況外，亦隱約可
    見拍攝車輛自身之車頭，可合理推定當時拍攝角度係由高往
    下之俯角，而經檢視畫面中受處分人所有上開車輛懸掛ND-7
    7號之車號號牌1面，雖有以正面懸掛於車輛後端，其號牌上
    亦未以他物遮掩，然該號牌自側面觀之，係以傾斜超過45度
    以上之方式懸掛，於本件處於靜止狀態中以高於平行目視角
    度之俯角拍攝，該車號已不知前二碼究係「ND」、「KD」亦
    或「HD」，若於行進間，依正常行車安全距離及平行目視之
    狀態，交通執勤員警及一般用路人要清楚辨視其號牌，更顯
    不易，揆之上開說明，自難認受處分人所有上開機車號牌之
    懸掛方式，與交通安全規則所規定之號牌應懸掛車輛後端之
    「明顯適當位置」之規定相符，受處分人之上開機車號牌確
    有未依指定位置懸掛之情形，甚為明確。至受處分人雖提出
    其自行拍攝之彩色照片，謂上開機車車牌清晰可見云云，惟
    該等照片所拍攝角度、距離與本件違規遭舉發當時已有不同
    ，尚無從證明上開機車號牌懸掛角度在行進間不影響一般用
    路人、交通值勤員警得以辨識號牌之程度，自難據此而為受
    處分人有利之認定。
  (三)綜上所述，本件事證明確，原處分機關依道路交通管理處罰
    條例第12條第1項第 7款、第12條第2項後段規定，裁處受處
    分人罰鍰 5,400元，並吊銷其牌照，核無不合，本件異議為
    無理由，應予駁回。
四、原處分機關所為裁監稽違字第裁61-612A00038號「汽車不依
    限期參加定期檢驗」處分之認定：
  (一)按大型重型機器腳踏車所有人應於指定日期前後 1個月內持
    行車駕照向公路監理機關申請檢驗，道路交通安全規則第44
    條第 4項後段定有明文。次按汽車不依限期參加定期檢驗者
    ，處汽車所有人 900元以上1,800元以下罰鍰；逾期1個月以
    上者並吊扣其牌照，至檢驗合格後發還，逾期 6個月以上者
    ，註銷其牌照；又汽車所有人或駕駛人應於向公路監理機關
    辦理汽車檢驗、各項登記或換發牌照、執照前，繳清其所有
    違反本條例尚未結案之罰鍰，道路交通管理處罰條例第17條
    第1項及第9條之1分別定有明文。
  (二)經查：受處分人所有上開機車，因未於指定期限之100年4月
    17日前後 1個月內參加定期檢驗，為原處分機關以中監中字
    第 612A00038號違反道路交通管理事件通知單逕行舉發，並
    以裁監稽違字第裁61-2A00038號裁決書裁處罰鍰 1,000元，
    罰鍰限於100年 7月27日前繳納，檢驗逾期6個月以上者，牌
    照自 100年11月17日起註銷等情，為受處分人所不爭執，並
    有機車車籍查詢、裁決書及舉發違反道路交通管理事件通知
    單在卷可稽，是以受處分人所有之上開機車確有未依指定期
    限參加定期檢驗之違規事實甚明。受處分人雖以：因對舉發
    單位所為之高市警交字第 B00000000號舉發違規內容申訴不
    服，而無法於規定期限內驗車，導致驗車逾期遭罰云云置辯
    。惟車輛檢驗係屬「行政管制」事項，於車輛未報廢或註銷
    牌照前，車主均有義務行政檢驗，而受處分人所有上開機車
    於應參加檢驗時，尚無報廢或已遭註銷牌照之情，亦為受處
    分人所不爭執。是受處分人縱有另案申訴中，仍須先繳清罰
    款始能驗車，待監理所裁決或法院裁定不罰後，再將其先前
    已繳或溢繳罰鍰退還，以於期限內辦理汽車檢驗。是受處分
    人以前詞置辯求予免責，要屬無據。從而，受處分人上開機
    車未於限期內參加定期檢驗違規事實，堪以認定。原處分機
    關據以援引上開規定，裁處罰鍰1,000元，逾檢6個月以上者
    ，自 100年11月17日起註銷牌照，並無不當。本件聲明異議
    為無理由，應予駁回。
據上論斷，應依道路交通管理處罰條例第87條第 2項、道路交通
事件處理辦法第18條，裁定如主文。
中    華    民    國    100    年    8    月    31    日
                    交通法庭  法  官   張智雄
以上正本證明與原本無異。
如不服本裁定，得於收受送達後 5日內向本院提出抗告書狀（應
附繕本）。
                            書記官  黃舜民
中    華    民    國   100    年    8     月    31    日